【裁判字號】    94,交易,157
【裁判日期】    950630
【裁判案由】    過失致死等
【裁判全文】
臺灣雲林地方法院刑事判決             94年度交易字第157號
公  訴  人  臺灣雲林地方法院檢察署檢察官
被      告  乙○○
選任辯護人  鍾竹簧律師
上列被告因過失致死案件，經檢察官提起公訴（94年度偵字第
3477號），被告於審理程序中自白，本院合議庭聽取當事人之意
見後，當庭評議後，裁定由受命法官獨任行簡式審判程序，判決
如下：
    主  文
乙○○因過失致人於死，處有期徒刑柒月，緩刑貳年。
    事實及理由
一、犯罪事實：
    乙○○於民國（下同）94年6 月5 日晚間7 時30分許，騎乘
    車號KS2-181 號機車沿雲林縣古坑鄉○○路由西往東方向，
    行經同路34號前時，適逢有余清連行人，未注意左右來車，
    違反交通安全規則，自上址由北往南步行外出欲橫越馬路。
    此時，乙○○原應注意車前狀況，並隨時採取必要之安全措
    施，而依當時天候晴朗、為柏油路面、地面乾燥、無缺陷、
    無障礙物、視距良好等情，並無不能注意之情事，竟疏未注
    意余清連正欲橫越馬路，又未靠右行駛，於接近余清連五公
    尺前始發現之，乃不及煞車，於道路中線處撞及余清連身體
    右側。乙○○、余清連均人車倒地，余清連受有嚴重頭部外
    傷併左側硬腦膜下出血及挫傷性腦內出血、延遲性右側額葉
    腦內出血併意識昏迷、硬腦膜下積水及呼吸衰竭等傷害，經
    送醫急救後，延至同年月25日上午9 時15分死亡。
二、認定事實之證據及理由：
  (一)被告乙○○於本院審理中自白有過失，並於警偵訊中自白車
    禍發生過程：
  1.94年6 月5 日警訊筆錄：「我只知道我由中正路正大號書局
    往回家西往東方向的路上，我有看到一個人，我要閃避，但
    仍發生碰撞。（發現危險時離對方多遠？）不太有印象。..
    」（相驗卷P.15）
  2.94年6 月25日警訊筆錄：「肇事前我由中正路與中山路口出
    發欲返回住處，當時騎乘偏中間，（邊線左方），... 我騎
    機車沿中正路西向東直行至肇事地點，因我行向有人在聊天
    ，我即騎車乘邊線左側，突然我機車不知撞擊何物倒地，待
    我有意識時，我看到有人坐在路邊。」（相驗卷P.17）
  3.94年6月25日偵訊筆錄：「（你看到死者，約離你多遠？）
    很短，來不及反應的距離，不到五公尺。（你那時有看前面
    ？）有，我也沒有做其他的事，印象中，發生事故時，對向
    車道有一台汽車開過來，反應不及，快撞到時才發現死者在
    前方，因為我騎到事故地點沒多遠，路邊有人，所以我有騎
    到靠近路中央一點。...（當時有無路燈？）有。（有無過失
    ？）不清楚。」（相驗卷P.26）
  (二)目擊證人柯嘉銘94年6 月25日偵訊筆錄中結證：「（那時你
    太太陳秀真和你在一起？）是，我和他都有目睹事發經過。
    （情形？）我載我太太騎車從文淵路右轉中正路，離事故地
    點約50公尺左右，我有看到人走出來，和機車騎過來，發生
    事故時，約相距才幾公尺左右，我當時看到事故時的位置是
    照片三電線桿左右的位置。（那時路上還有其他車子？）沒
    有，那時只看到一盞燈照過來，還有看到死者從他家走出來
    ，發生車禍當時，我停下來要去看死者，印象中沒有看到其
    他車子從事故地點繞過去。（肇事者的車速？）有一點快，
    在市區算是有一點快。感覺上比一般正常速度還快，（死者
    有被撞倒彈出去？）有，碰一聲彈起來跌倒地上，頭部著地
    ，飛了1-2 公尺有，人就沒有反應了。（死者過馬路時，有
    注意左右來車？）我沒有注意到。」等語（相驗卷P.27背面
    ）。既然余清連被撞擊飛了1 至2 公尺，可見撞擊力量之大
    ，被告當時速度頗快，才造成此嚴重後果。
  (三)臺灣雲林地方法院檢察署勘驗筆錄、相驗屍體證明書及驗斷
    書、財團法人佛教慈濟綜合醫院診斷證明書，可證明余清連
    所受傷勢。94年6 月5 日急診入院，94年6 月24日病危自動
    出院，翌日死亡，則被告之過失行為與被害人之死亡間，顯
    有相當因果關係。
  (四)照片21張（相驗卷P.6 、P.38以下）、道路交通事故調查報
    告表（相驗卷P.13）、道路交通事故現場圖（相驗卷P. 10
    ）、被告提出之現場照片、附近之道路位置圖等可以證明：
  1.機車刮地痕是在道路中央附近，研判機車原本行駛之動線接
    近中線，被告未盡量靠右行駛，是肇致本車禍原因之一。
  2.道路交通安全規則第134 條規定：「行人穿越道路，應依左
    列規定：... 一、設有行人穿越道、人行天橋或人行地下道
    者，必須經由行人穿越道、人行天橋或人行地下道穿越，不
    得在其100 公尺範圍內穿越道路。」本件死者余清連由自家
    門口出發，其住家為中正路34號，距離西邊中正路與中山路
    十字路口之行人穿越道，只有91公尺距離，依據上述規定，
    余清連不行走行人穿越道，貿然橫越馬路，即屬違規，且為
    肇事主要原因。
  3.該中正路路段十分筆直，視線良好，夜間有路燈，死者余清
    連或被告，均可以發現對方存在，若未發現肇致本車禍，則
    均有過失。
  4.被告機車倒地，並無煞車痕，被告顯然沒有採取任何反應措
    施就撞上人了，被告疏未注意車前狀況，又未靠右行駛，為
    肇事次因。
  (五)綜合上述證據，事證明確，被告過失犯行已可認定。
三、論罪科刑：
  (一)核被告所為，係犯刑法第276 條第1 項過失致死罪。
  (二)爰審酌：被告無前科，素行良好，退伍後有正當工作，在中
    正路雙線兩線道的市區道路行駛，本應注意道路狹小，應減
    速靠右慢行，但卻因一時疏失而撞擊被害人，使被害人死於
    非命，余清連得年77歲，子欲養而親不待，令家人抱憾痛苦
    。又死者余清連為主要過失，被告僅有次要過失，被告犯後
    也已承認過失，態度尚可，在本院審理中已雙方均達成和解
    ，有和解筆錄可證等一切情狀，量刑如主文。
  (三)查被告素無前科，有臺灣高等法院被告全國前案記錄表可證
    ，犯後達成和解，已支付賠償，本院認其經此教訓後，當益
    知警惕，應無再犯之虞，因認其所宣告之刑，以暫不執行為
    適當，併予宣告緩刑2 年，而啟自新。
四、適用法條：
  (一)刑事訴訟法第273 條之1 、第310 條之2 、第454 條第1 項
    。
  (二)刑法第276 條第1 項、第74條第1 款、罰金罰鍰提高標準條
    例第1 條前段。
本案經檢察官甲○○到庭執行職務。
中    華    民    國    95    年    6     月    30    日
                  刑事第四庭    法  官  葉明松
以上正本證明與原本無異。
如不服本判決，應於判決送達後10日內向本院提出上訴狀。（須
附繕本）
                                書記官  顏錦清
中    華    民    國    95    年    6     月    30    日
附錄本案論罪法條：
中華民國刑法第276條
(過失致死罪)
因過失致人於死者，處 2 年以下有期徒刑、拘役或 2 千元以下
罰金。
從事業務之人，因業務上之過失犯前項之罪者，處 5 年以下有期
徒刑或拘役，得併科 3 千元以下罰金。


司法院資訊處製作；財團法人民間司法改革基金會備份。
